臺灣彰化地方法院刑事判決　　　　　　 100年度訴字第1363號
公　訴　人　臺灣彰化地方法院檢察署檢察官
被　　　告　吳坤池
　　　　　　陳畯霖
上列被告等因違反水利法案件，經檢察官聲請簡易判決處刑（10
0 年度偵字第6738號），本院認為不宜逕以簡易判決處刑，改行
通常程序，被告等於本院準備程序中均自白犯罪，本院認有刑事
訴訟法第273 條之1 第1 項之情形，合議裁定由受命法官獨任進
行簡式審判程序，茲判決如下：
    主  文
吳坤池共同毀損防水之建造物未遂，處拘役肆拾日，如易科罰金
，以新臺幣壹仟元折算壹日。
陳畯霖共同毀損防水之建造物未遂，處拘役貳拾日，如易科罰金
，以新臺幣壹仟元折算壹日。
    犯罪事實
一、吳坤池為引用海水至其魚塭內養殖魚類，未經主管機關經濟
    部水利局第四河川局之核准，竟與陳畯霖共同基於毀損防水
    建造物之犯意聯絡，於民國100 年8 月2 日下午1 時30分許
    起，由吳坤池以半日新臺幣（下同）3,000 元之薪資僱用陳
    畯霖，再由陳畯霖駕駛破碎機1 台，在彰化縣大城鄉○段○
    ○○道路2K+050處，以破碎機破壞該處堤防，致該堤防受有
    長約4 公尺、寬約30公分、深約20公分之毀損，然尚未喪失
    堤防一部之效用。嗣經陳煥霖發覺報警，為警於同日下午3
    時40分許當場查獲，並扣得破碎機1 台。
二、案經彰化縣警察局芳苑分局報告臺灣彰化地方法院檢察署檢
    察官偵查起訴。
    理  由
一、按除被告所犯為死刑、無期徒刑、最輕本刑為3 年以上有期
    徒刑之罪或高等法院管轄第1 審案件者外，於前條第1 項程
    序進行中，被告先就被訴事實為有罪之陳述時，審判長得告
    知被告簡式審判程序之旨，並聽取當事人、代理人、辯護人
    及輔佐人之意見後，裁定進行簡式審判程序；除簡式審判程
    序、簡易程序及第376 條第1 款、第2 款所列之罪之案件外
    ，第1 審應行合議審判，刑事訴訟法第273 條之1 第1 項、
    第284 條之1 分別定有明文。本件被告吳坤池、陳畯霖2 人
    所涉均係死刑、無期徒刑、最輕本刑為3 年以上有期徒刑之
    罪或高等法院管轄第1 審案件以外之罪，並於本院行準備程
    序時就被訴事實均為有罪之陳述，本院合議庭依前揭規定，
    經評議結果，裁定改由受命法官獨任行簡式審判程序。
二、上開犯罪事實，業據被告吳坤池、陳畯霖於警詢時、檢察官
    偵查時及本院審理時均坦承不諱，互核其2 人之供述亦相符
    合，並與證人即經濟部水利署第四河川局河川駐警隊隊員張
    朝貴（偵卷第15頁）、證人即現場目擊者陳煥霖（偵卷第16
    頁）於警詢時之證述情節大致相符，此外，復有經濟部水利
    署第四河川局執行違反水利法現場取締紀錄（偵卷第20至21
    頁）、經濟部水利署第四河川局100 年8 月22日水四管字第
    10002016100 號函及檢附之水利建造物建造、改造或拆除
    審核作業要點修正規定、現場測量圖（偵卷第40至42頁）
    、經濟部水利署第四河川局100 年8 月23日水四管字第1000
    2016010 號函及檢附之經濟部水利署第四河川局查扣機具
    資料卡、扣案物照片（偵卷第43至46頁）、扣留收據（偵
    卷第51頁）、經濟部水利署第四河川局100 年10月27日水四
    管字第10002020660 號函（本院卷第18頁）、現場照片（偵
    卷第18至19頁）等附卷可稽，以及有破碎機1 台扣案可資佐
    證。是被告2 人之上開自白核與事實相符，堪信為真實，本
    件事證明確，被告2 人上開犯行均堪以認定，應依法論科。
三、核被告吳坤池、陳畯霖所為，均係犯水利法第91條第3 項、
    第1 項之毀損防水建造物未遂罪。被告2 人就上開犯行，有
    犯意聯絡及行為分擔，為共同正犯。又被告2 人已著手於毀
    損防水建造物犯行之實施，惟該防水建造物未致喪失其一部
    之效用，屬未遂犯，爰均依刑法第25條第2 項規定減輕其刑
    。爰審酌被告2 人之前科紀錄（被告吳坤池有傷害、妨害自
    由、電業法、公共危險等犯罪紀錄、被告陳畯霖則無犯罪紀
    錄）有臺灣高等法院被告前案紀錄表在卷可稽，及衡酌其2
    人犯行尚未使防水建造物喪失其一部之效用，犯罪所生之損
    害非鉅，兼衡其2 人之犯罪動機、目的、手段、智識程度、
    生活狀況及犯後坦承之態度等一切情狀，量處如主文所示之
    刑，並諭知易科罰金之標準，以示懲儆。扣案之破碎機1 台
    ，並非被告2 人所有之物，此有經濟部水利署第四河川局10
    0 年8 月23日水四管字第10002016010 號函檢附之經濟部水
    利署第四河川局查扣機具資料卡（偵卷第44頁）附卷可按，
    且非違禁物，爰不予宣告沒收，附此敘明。
四、原聲請簡易判決處刑書意旨雖認被告2 人之上開犯行均係涉
    犯水利法第91條第1 項之毀損防水建造物既遂罪嫌，然按水
    利法第91條第3 項明定有毀損防水建造物未遂罪之處罰，其
    既未遂之判斷標準，應以該防水建造物是否遭破壞致喪失其
    一部之效用。本件被告2 人雖以破碎機破壞該處堤防，致該
    堤防受有長約4 公尺、寬約30公分、深約20公分之毀損，然
    尚未喪失堤防一部之效用，此有經濟部水利署第四河川局10
    0 年10月27日水四管字第10002020660 號函（本院卷第18頁
    ）附卷可按，此並經蒞庭檢察官當庭更正犯罪事實及法條，
    是被告2 人之行為，應尚屬未遂階段，原聲請簡易判決處刑
    書認係既遂之犯行，容有誤會，應予更正，附此敘明。
據上論斷，應依刑事訴訟法第273 條之1 第1 項、第299 條第1
項前段，水利法第91條第3 項、第1 項，刑法第11條前段、第25
條、第41條第1 項前段，判決如主文。
本案經檢察官張嘉宏到庭執行職務。
中    華    民    國    100   年    11    月    30    日
                    刑事第八庭    法  官  田德煙
以上正本證明與原本無異。
如不服本判決應於收受判決後10日內向本院提出上訴書狀，並應
敘述具體理由；其未敘述上訴理由者，應於上訴期間屆滿後20日
內向本院補提理由書（均須按他造當事人之人數附繕本）「切勿
逕送上級法院」。
告訴人或被害人對於判決如有不服具備理由請求檢察官上訴者，
其上訴期間之計算係以檢察官收受判決正本之日期為準。
中    華    民    國   100    年    11    月    30    日
                                      書記官  吳冠慧
附錄本案論罪科刑法條全文：
水利法第91條
毀損或竊盜第46條、第51條之建造物或器材或其他水利設備者，
除限令修復或賠償外，處5年以下有期徒刑、拘役或科或併科3千
元以下罰金。
因前項毀損或竊盜、以致釀成災害者，處7年以上有期徒刑；其
情節重大且危害多數人之生命財產者，處死刑、無期徒刑或10年
以上有期徒刑。
第一項之未遂犯罰之。